臺灣高等法院臺中分院刑事判決
110年度交上易字第676號
上  訴  人  臺灣臺中地方檢察署檢察官
被      告  施雅玲


上列上訴人因被告過失傷害案件，不服臺灣臺中地方法院110年
度交易字第238號中華民國110年4月27日第一審判決（起訴案號
：臺灣臺中地方檢察署110年度偵字第1919號），提起上訴，本
院判決如下：
    主  文
上訴駁回。
    犯罪事實
一、甲○○於民國109年3月12日9時4分許，騎乘車牌號碼000-00
    00號普通重型機車，沿臺中市東區十甲路慢車道行駛，於行
    至十甲路71號十甲旺市場出入口前時，原應注意車前狀況，
    隨時採取必要之安全措施，而當時天候晴、日間自然光線、
    柏油路面乾燥無缺陷亦無障礙物、視距良好，並無不能注意
    之情事，竟疏未注意車前狀況，適前方行人莫僑芳沿十甲路
    慢車道亦疏未靠邊行走，甲○○竟騎乘機車自後追撞莫僑芳，
    致莫僑芳因而倒地，受有創傷性硬腦膜下出血，伴有少於30
    分鐘意識喪失，經送醫急救後，施行顱骨切開術，並有慢性
    呼吸衰竭併呼吸器依賴，目前仍意識昏迷、四肢癱瘓，生活
    無法自理，每日24小時需專人照護之重傷害。甲○○於肇事後
    留在現場，並於員警到場處理時承認為肇事者，自首而願接
    受裁判。
二、案經臺灣臺中地方檢察署檢察官指定莫僑芳之女乙○○代行
    告訴後偵查起訴。
    理    由
壹、關於證據能力部分：
一、從事業務之人於業務上或通常業務過程所須製作之紀錄文書
    、證明文書，除顯有不可信之情況外，得為證據，刑事訴訟
    法第159 條之4 第2 款定有明文。又醫師法第12條第1 項規
    定：醫師執行業務時，應製作病歷，並簽名或蓋章及加註執
    行年、月、日。第2 項規定：前項病歷，除應於首頁載明病
    人姓名、出生年、月、日、性別及住址等基本資料外，其內
    容至少應載明下列事項：「一就診日期。二主訴。三檢查項
    目及結果。四診斷或病名。五治療、處置或用藥等情形。六
    其他應記載事項。」因此，醫師執行醫療業務時，不論患者
    是因病尋求診療，或因特殊目的而就醫，醫師於診療過程中
    ，應依醫師法之規定，製作病歷，此一病歷之製作，均屬醫
    師於醫療業務過程中所須製作之紀錄文書，而且每一醫療行
    為均屬可分，因其接續之看診行為而構成醫療業務行為，其
    中縱有因訴訟目的，例如被毆傷而尋求醫師之治療，對醫師
    而言，仍屬其醫療業務行為之一部分，仍應依法製作病歷，
    則該病歷仍屬業務上所製作之紀錄文書，與通常之醫療行為
    所製作之病歷無殊，自屬刑事訴訟法第159 條之4 第2 款所
    稱從事業務之人於業務上所須製作之紀錄文書，而診斷證明
    書係依病歷所轉錄之證明文書，自仍屬本條項之證明文書（
    最高法院101 年度台上字第5255號、第4199號、第3847號、
    97年度台上字第666 號、96年度台上字第1957號判決意旨參
    照）。本件卷附澄清綜合醫院診斷證明書、烏日澄清醫院診
    斷證明書，係該醫院醫師依被害人莫僑芳病歷所轉錄製作之
    證明文書，並無顯不可信之情況，依上揭說明，自有證據能
    力，得為證據。
二、按被告以外之人（包括證人、鑑定人、告訴人、被害人及共
    同被告等）於審判外之陳述雖不符刑事訴訟法第159 條之1
    至之4 等4 條之規定，而經當事人於審判程序同意作為證據
    ，法院審酌該言詞陳述或書面陳述作成時之情況，認為適當
    者，亦得為證據；當事人、代理人或辯護人於法院調查證據
    時，知有刑事訴訟法第159 條第1 項不得為證據之情形，而
    未於言詞辯論終結前聲明異議者，視為有前項之同意，同法
    第159 條之5 定有明文。立法意旨在於傳聞證據未經當事人
    之反對詰問予以核實，原則上先予排除。惟若當事人已放棄
    反對詰問權，於審判程序中表明同意該等傳聞證據可作為證
    據；或於言詞辯論終結前未聲明異議，基於尊重當事人對傳
    聞證據之處分權，及證據資料愈豐富，愈有助於真實發見之
    理念，且強化言詞辯論主義，使訴訟程序得以順暢進行，上
    開傳聞證據亦均具有證據能力。經查，本判決所引用下列其
    餘各項證據方法之證據能力，檢察官、被告甲○○（下稱被告
    ）於本院準備程序均同意有證據能力（見本院卷第54至56頁
    ），再檢察官及被告於本院審理中調查證據時，知有刑事訴
    訟法第159 條第1 項不得為證據之情形，未於言詞辯論終結
    前聲明異議，且本院審酌該等證據作成之客觀情況均無不當
    ，並無不宜作為證據之情事，依刑事訴訟法第159 條之5 之
    規定，認應具有證據能力。
三、照相機拍攝之照片，係依機器之功能，攝錄實物形貌而形成
    之圖像，除其係以人之言詞或書面陳述為攝取內容，並以該
    內容為證據外，錄製之畫面、照片所呈現之圖像，並非屬人
    類意思表達之言詞或書面陳述，當不在刑事訴訟法第159 條
    第1 項所規定「被告以外之人於審判外之言詞或書面陳述」
    之範圍內，其有無證據能力，自應與一般物證相同，端視其
    取得證據之合法性及已否依法踐行證據之調查程序，以資認
    定（最高法院97年度台上字第3854號判決意旨參照）。本件
    卷附之監視器錄影畫面翻拍照片、車禍現場照片及車損照片
    ，係屬機械性紀錄特徵，也就是認識對象的是攝影鏡頭，透
    過鏡頭形成的畫面存入或映寫入硬碟或底片，然後儲存於硬
    碟或還原於照相紙上，故攝影機攝錄之畫面及照相中不含有
    人的供述要素，在現實情形與作為傳達結果的錄影及照相，
    在內容上的一致性是透過機械的正確性來加以保障的，在照
    片中並不存在人對現實情形的知覺、記憶，在表現時經常可
    能發生的錯誤（如知覺的不準確、記憶隨時間推移而發生的
    變化），故依前述論述意旨，上揭行車紀錄器畫面翻拍照片
    、事故現場及車損照片屬非供述證據，並無傳聞法則之適用
    ，且係透過攝錄後由機器播放後再經沖印所得，而與本件犯
    罪事實具有關聯性，依法自得作為證據，而均有證據能力。
貳、實體部分：　　
一、認定犯罪事實所憑之證據及理由：
　㈠訊據被告對於上開過失傷害致重傷犯行於原審及本院準備程
    序與審理時均坦承不諱（見原審卷第35頁、第62頁；本院卷
    第56至57頁、第88頁），核與代行告訴人乙○○於偵訊指訴情
    節相符（見109年度他字第6643號卷〈下稱他字卷〉第50至51
    頁），並有道路交通事故現場圖、道路交通事故調查報告表
    ㈠、㈡（見109年度發查字第837號卷〈下稱發查卷〉第37至41頁
    ）、臺中市政府警察局交通事故補充資料表、臺中市政府警
    察局A1A2類交通事故攝影蒐證檢視表、臺中市政府警察局道
    路交通事故肇事人自首情形紀錄表（甲○○）（見發查卷第49
    至53頁）、臺中市○○○○○道路○○○○○○○○○○○○○○號碼000-0000
    號車輛詳細資料報表、證號查詢機車駕駛人資料（甲○○）（
    見發查卷第35頁、第63至65頁）、莫僑芳之中華民國身心障
    礙證明、現場及車損照片、監視器畫面翻拍照片（見發查卷
    第73至81頁）、109年3月30日澄清綜合醫院診斷證明書、10
    9年8月3日烏日澄清醫院診斷證明書、患者病危通知單（見
    他字卷第25至27頁、第31頁）、109年9月3日澄清綜合醫院
    診斷證明書、109年9月9日烏日澄清醫院診斷證明書、烏日
    澄清醫院109年12月15日澄字第(000)000號函並檢附莫僑芳
    之病歷（見他字卷第69至71頁、第85至112頁）及臺中市東
    區調解委員會調解不立證明書（見發查卷第29頁）在卷可稽
    ，足認被告上開任意性之自白核與事實相符，並有上開證據
    足資佐證，自堪信為真實。
　㈡查被害人莫僑芳因本件車禍，致受有創傷性硬腦膜下出血，
    伴有少於30分鐘意識喪失，經送醫救治後，經施行顱骨切開
    術，並有慢性呼吸衰竭併呼吸器依賴，目前仍意識昏迷、四
    肢癱瘓，生活無法自理，每日24小時需專人照護等傷害，此
    有澄清綜合醫院診斷證明書、烏日澄清醫院診斷證明書及烏
    日澄清醫院109年12月15日日澄字第（109）037號函在卷可
    稽（見發查卷第31至33頁；他字卷第85至112頁），足認被
    害人莫僑芳確因本件車禍而受有身體或健康有重大難治之重
    傷害。
  ㈢按汽車行駛時，駕駛人應注意車前狀況及兩車並行之間隔，
    並隨時採取必要之安全措施，道路交通安全規則第94條第3
    項定有明文。本案被告既考領有適當之機車駕駛執照，則其
    對於上開規定即應知之甚詳，且依當時天候晴、日間自然光
    線、柏油路面乾燥無缺陷、亦無障礙物、視距良好，並無不
    能注意之情事，此有道路交通事故調查報告表㈠、事故現場
    照片及監視器畫面拍照片在卷可稽（見發查卷第39頁、第75
    至78頁、第81頁），被告於上開時、地騎乘機車，理應注意
    上開道路交通安全規則之規定，而依當時情形及被告之智識
    、能力，並無不能注意之情事，竟疏未注意，於行經上開路
    段時，竟疏未注意車前狀況與前方行走之行人莫僑芳，因而
    碰撞行人莫僑芳，致行人莫僑芳因而倒地，故被告之駕車行
    為自有過失甚明，且其過失與被害人莫僑芳所受傷害間有相
    當因果關係；而依監視器畫面（見發查卷第81頁）顯示行人
    莫僑芳於慢車道上未靠邊行走，致妨礙交通，亦有過失。又
    本案經臺中市車輛行車事故鑑定委員會鑑定肇事原因，亦認
    被告駕駛普通重型機車，未注意車前狀況與前方行走之行人
    發生碰撞，為肇事主因；行人莫僑芳於慢車道未靠邊行走妨
    礙交通，為肇事次因，此有臺中市車輛行車事故鑑定委員會
    109年6月15日中市車鑑字第1090003297號函及所附鑑定意見
    書在卷可稽（見發查卷第23至27頁）。被告因其違規駕車行
    為，對於行經上開路段之行人即被害人莫僑芳製造法所不容
    許之風險，並且該風險在具體事件歷程中實現，而導致被害
    人莫僑芳受傷之構成要件結果之發生，該傷害結果顯可歸責
    於被告，是被告過失駕駛行為與被害人莫僑芳傷害結果間，
    顯有相當因果關係。至被害人莫僑芳於事發當時於慢車道未
    靠邊行走而妨礙交通，雖堪認其就本次事故發生亦有過失，
    但刑法上之過失犯，祇須危害之發生，與行為人之過失行為
    ，具有相當因果關係，即能成立，縱行為人之過失，與被害
    人本身之過失，併合而為危害發生之原因時，仍不能阻卻其
    犯罪責任（最高法院93年度台上字第1017號判決意旨參照）
    。是以被害人莫僑芳於慢車道未靠邊行走妨礙交通對於本件
    車禍之發生雖亦有過失，然此僅係被害人莫僑芳是否與有過
    失之問題，尚無從據此解免被告過失之責任。
  ㈣綜上所述，本案事證已臻明確，被告上開過失傷害致人重傷
    犯行堪予認定，應依法予以論罪科刑。
二、論罪部分：
　㈠核被告所為，係犯刑法第284條後段過失傷害致人重傷罪。
　㈡被告於車禍事故發生後，留在事故現場，並向據報前來處理
    尚不知肇事人為何人之員警坦承肇事並願接受裁判乙節，此
    有臺中市政府警察局道路交通事故肇事人自首情形紀錄表1
    份在卷可稽（見發查卷第53頁），是以被告對於未經發覺之
    犯罪自首而接受裁判，合於刑法第62條前段規定之自首要件
    ，爰依法減輕其刑。
三、原審以被告過失傷害致人重傷犯行事證明確，適用刑事訴訟
    法第299 條第1 項前段，刑法第284 條後段、第62 條前段
    、第41 條第1 項前段、第74條第1 項第1 款，刑法施行法
    第1 條之1 第1項等規定，並以行為人之責任為基礎，審酌
    被告駕車疏未注意車前狀況，因而肇事致使被害人受有重傷
    害，且迄今因賠償金額有所差距而未能與被害人達成和解，
    賠償被害人所受之損害，另斟酌被告坦承犯行之犯後態度，
    另考量被害人就本案亦有於慢車道未靠邊行走，妨礙交通，
    為肇事次因之過失情形，復衡酌被害人所受之傷害嚴重，被
    告於原審審理時自稱之智識程度、職業、家庭生活及經濟狀
    況等一切情狀，量處有期徒刑6月，並諭知以1,000元折算1
    日之易科罰金折算標準。並敘明：查刑罰之目的固有處罰行
    為人之意義，惟依現今通行之概念係重在教育，並非重在懲
    罰。被告前未曾因故意犯罪受有期徒刑以上刑之宣告，有臺
    灣高等法院被告前案紀錄表1份在卷可按，其素行良好，被
    告雖迄未能與代行告訴人達成和解，惟原審審酌被告就本件
    車禍已提出320萬元（含強制險理賠金額）之賠償金展現和
    解誠意，然因代行告訴人要求被告必須賠償506萬元（不含
    強制險理賠金額），因而導致雙方無法達成和解等情，經被
    告及代行告訴人於原審審理時確認無誤，誠屬遺憾。然按緩
    刑之宣告，其旨在藉由刑之執行猶豫，給予被告自新之機會
    ，以避免短期自由刑之流弊，是否宣告緩刑，應個案追求其
    妥當性，被告是否與被害人成立和解，固不妨作為參考之因
    素，但絕非法院斟酌是否宣告緩刑之必要條件，法院行使此
    項職權時，除應審查被告是否符合緩刑之法定要件外，仍應
    受比例原則與平等原則等一般法律原則之支配，以期達成客
    觀上之適當性、相當性與必要性之價值要求。本院審酌被告
    自始坦承犯行，顯有悔意，其因一時疏失，偶罹刑典，經此
    刑之宣告後，應知警惕而無再犯之虞，且被告並非完全無彌
    補自身過錯所造成傷害之誠意，本案雖因雙方對損害金額尚
    未達成共識而暫無法和解，惟代行告訴人已提起請求損害賠
    償之附帶民事訴訟（臺灣臺中地方法院110年度交附民字第1
    29號），關於賠償金額之計算、過失比例之折抵等相關爭執
    ，自能循民事訴訟程序加以解決，至於被告所負刑責部分，
    原審認被告經此科刑教訓，應知所警惕，故所宣告之刑以暫
    不執行為適當，爰併予諭知緩刑2年，以勵自新。經核原審
    判決認事用法核無違誤，量刑亦屬妥適。
四、關於上訴理由之審酌：　　
　㈠檢察官上訴意旨略以：本案被害人莫僑芳因被告騎乘機車疏
    失自後方撞及，受有創傷性硬腦膜下出血，伴有少於30分鐘
    意識喪失，經送醫救治後，受有創傷性顱內出血顱骨切開術
    後、慢性呼吸衰竭併呼吸器依賴，目前仍意識昏迷、四肢癱
    瘓之重傷害，因此終身癱瘓在床須專人看護，身心遭受莫大
    痛苦，而被害人之女即告訴人亦須付出時間、心力照顧被害
    人，頓失美滿家庭生活，身心備受煎熬，被告造成之損害非
    輕，然其迄今分文未賠，原審僅量處有期徒刑6月，已屬過
    輕，且苟無條件給予緩刑恩典，亦難收刑罰儆惕之效，有失
    公平。綜上，原審對被告諭知上開處刑，難認妥當，請撤銷
    原判決，另為適當之判決等語。
　㈡本院查：
　⒈刑罰之量定，屬法院自由裁量之職權行使，應審酌刑法第57
    條所列各款事由及一切情狀，為酌量輕重之標準，並非漫無
    限制；量刑輕重係屬事實審法院得依職權自由裁量之事項，
    苟已斟酌刑法第57條各款所列情狀而未逾越法定刑度，不得
    遽指為違法；且在同一犯罪事實與情節，如別無其他加重或
    減輕之原因，下級審量定之刑，亦無過重或失輕之不當情形
    ，則上級審法院對下級審法院之職權行使，原則上應予尊重
    （最高法院72年台上字第6696號、75年台上字第7033號判例
    及85年度台上字第2446號判決意旨參照）。原審判決認定被
    告犯過失傷害致人重傷罪所憑之證據，業經詳細調查審酌，
    經核並無違背證據法則及論理法則，且量刑方面，審酌被告
    駕車疏未注意車前狀況，因而肇事，致使被害人受有重傷害
    ，且迄今因賠償金額有所差距而未能與被害人達成和解，賠
    償被害人所受之損害，並斟酌被告坦承犯行之犯後態度，及
    考量被害人亦有於慢車道未靠邊行走，妨礙交通，為肇事次
    因之過失情形，復衡酌被害人所受之傷害嚴重，被告之智識
    程度、職業、家庭生活及經濟狀況等一切情狀，且被告有自
    首減輕其刑之情形，是以原審量處被告有期徒刑6 月，並無
    量刑過輕或違反比例、公平原則之情形。原審既已依刑法第
    57條之規定，審酌被告上開一切情狀而於法定刑度內量處罪
    刑，難認過輕，且檢察官於本院審理時並未再提出其他不利
    被告之證據，本院自應尊重原審科刑衡度之職權行使，是以
    檢察官此部分上訴所陳並無足採。
　⒉刑罰之主要目的乃在於公正地報應行為人之罪責，並以刑罰
    之公正報應，威嚇社會大眾而生嚇阻犯罪之一般預防功能，
    且善用執行刑罰之機會，從事受刑人之矯治工作，而收教化
    之個別預防功能，因而，刑罰應該是符合相當原則之公正刑
    罰，不可過份強調威嚇社會大眾之一般預防功能，或是過份
    強調教化犯罪人之個別預防功能，而輕易破壞刑罰公正報應
    之本質。查被告前未曾因故意犯罪受有期徒刑以上刑之宣告
    ，此有臺灣高等法院被告前案紀錄表1 份在卷可稽，本院衡
    酌全案情節，認被告本身具有改善之可能性，其偶因一時失
    慮而觸犯本件刑章，且被告於原審判決後已與被害人之法定
    代理人即本案代行告訴人乙○○調解成立，且雙方於調解筆錄
    內容亦載明「四、聲請人同意於收受相對人（即甲○○）之給
    付後，由刑事審理法院維持該案第一審法院判決所為緩刑之
    宣告」，此有本院110 年度刑上移調字第163號調解筆錄在
    卷可稽（見本院卷第95頁），本院認刑罰之執行對被告之改
    善尚不具必要性，被告經此偵審程序並刑之宣告後，應知所
    警惕，而無再犯之虞，因認以暫不執行其刑為當，是以原審
    以上述原因（詳理由欄貳、三所述），認被告經此科刑教訓
    應知所警惕，認所宣告之刑以暫不執行為適當，而併予諭知
    緩刑2年，以勵自新，並無不當，是以檢察官此部分上訴所
    陳亦無足採。
  ⒊綜上所述，本件檢察官上訴意旨所陳均無足採，且檢察官在
    本院並未提出其他不利被告之證據，是以檢察官上訴為無理
    由，應予駁回其上訴。
據上論結，應依刑事訴訟法第368 條，判決如主文。
本案經檢察官洪淑姿提起公訴，檢察官劉世豪提起上訴，檢察官
甲○○到庭執行職務。
中　　華　　民　　國　　110 　年　　11　　月　　16　　日
              刑事第二庭　審判長法　官　何志通
                                法　官　吳進發
                                法　官　石馨文
以上正本證明與原本無異。
不得上訴。
                                書記官  陳儷文
　　　　　　　　　　　　　　　　
中　　華　　民　　國　　110 　年　　11　　月　　16　　日
附錄本案論罪科刑之法條：
中華民國刑法第284條
因過失傷害人者，處1年以下有期徒刑、拘役或10萬元以下罰金
；致重傷者，處3年以下有期徒刑、拘役或30萬元以下罰金。